【裁判字號】    89,交訴,8
【裁判日期】    890410
【裁判案由】    過失致死
【裁判全文】
臺灣苗栗地方法院刑事判決                            八十九年度交訴字第八號
    公  訴  人  臺灣苗栗地方法院檢察署檢察官
    被      告  甲○○
右列被告因過失致死案件，經檢察官提起公訴（八十八年度偵續字第二七號），本院
判決如左：
    主  文
甲○○因過失致人於死，處有期徒刑伍月，如易科罰金以佰元折算壹日。
    事  實
一、甲○○於民國（下同）八十七年七月四日二十三時許，駕駛車號Ｈ二─四一八二
    號自用小貨車，沿苗栗縣銅鑼鄉新苗一二八線公路，由銅鑼往苗栗縣公館鄉方向
    行駛，於同日二十三時三十分許，行經該路與苗二十七線交叉路口時，應注意汽
    車行駛至交叉路口，左轉彎時不得佔用來車道搶先左轉，而依當時情形亦無不能
    注意之情形，竟疏未注意，於該自用小貨車未達到中心處即貿然左轉進入苗二十
    七線，斯時，適有吳德偉騎乘車號ＰＷＵ─五０六號重機車後載陳仁勇，沿苗二
    十七線由苗栗縣苗栗市往銅鑼方向行駛，於上開肇事時間行經該處，亦疏未注意
    汽車行駛至交叉路口時應遵守燈光號誌，仍貿然行駛，致撞及甲○○所駕駛之自
    用小貨車之左前側車門，致吳德偉、陳仁勇人車倒地，使吳德偉受有頭部外傷、
    腦挫傷、出血等傷害，經送醫後延至翌日下午五時七分許不治死亡。
二、案經苗栗縣警察局苗栗分局報請臺灣苗栗地方法院檢察署檢察官相驗後偵查起訴
    。
    理  由
一、訊據被告甲○○固不否認於右揭時、地駕車與吳德康生車禍之事實，惟矢口否認
    伊有何過失致人於死之犯行，辯稱：肇事時，伊係從銅鑼往公館方向行駛，要往
    左轉苗二十七線，已快要轉入苗二十七線了，忽然車子被撞，苗二十七線係五米
    寬，未劃分向線，伊走路中間等語。經查，證人陳明華於偵查中證稱：伊當時跟
    在Ｈ二─四一八一號自用小貨車後面約五、六公尺，到達肇事地點，小貨車要左
    轉尚未進入苗二十七線道內，車身已打直了，忽然一台機車撞到小貨車的車頭，
    然後自小貨車有逆時針方向旋轉了四十五度，伊馬上拿手機叫李金坪打一一九，
    伊還看到機車上的人貼在牆壁上，自小貨車身已打直，如果從苗一二八線直行的
    話，應撞到機車的右側門，伊有看到機車的車燈等語，且被告之自用小貨車係左
    側車門受損嚴重且已脫落，而右側之車門並未受損之情，有照片數幀附卷可稽，
    是如證人所述被告之自用小貨車業已打直行駛，若ＰＷＵ─五０六號重機車係沿
    苗一二八線由公館往銅鑼方向行駛，則其撞擊點必位於自用小貨車之右側，而本
    件之撞擊點係位於上開小貨車之左側，即ＰＷＵ─五０六號重機車絕非由公館往
    銅鑼方向行駛，而係沿苗二十七線朝苗一二八線方向行駛；再參諸道路事故調查
    報告表所示：玻璃碎片散落於距路口有七點四公尺之距離，及撞擊後車子停在距
    路口消防栓標誌牌有二．二公尺，ＰＷＵ─五０六號重機車倒於苗一二八線上，
    血跡在苗一二八線旁，拖鞋在苗一二八線上距機車有六．四公尺，皮鞋在苗一二
    八線上距機車有五．四公尺，左側之駕駛座門散落之處，幾近於路中央，顯見該
    撞擊點在苗一二八線與苗二十七線六之叉路口上，否則若在苗二十七線內撞及，
    焉有ＰＷＵ─五０六號重機車、死者之皮鞋、拖鞋、血跡及駕駛座門均遍布散落
    於苗一二八線，且距離苗二十七線尚有十幾公尺之遠？至於玻璃碎片因撞及後呈
    扇形向四面散落，係因巨大撞擊力後所產生之離心力，才散落於苗二十七線上。
    另八十八年八月二十日十一時台灣苗栗地方法院檢察署檢察官會同證人陳明華至
    該肇事地點履勘結果，證人亦證稱該撞擊點係位於苗二十七線與苗一二八線之路
    口且偏向銅鑼方向，環視該路口可知，苗一二八線欲轉入苗二十七線或自苗二十
    七線欲出苗一二八線之車輛均係以斜角方向駛入或駛出，因苗二十七線與對面之
    小路並非呈直線而係斜線，苗一二八線紅綠燈與苗二十七線尚有約十公尺，是若
    自銅鑼往公館方向行駛之車輛，在轉入苗二十七線時均會提前轉彎，未到交叉路
    口時即轉彎，即易佔用苗二十七線駛出苗一二八線之車輛之車道，此有台灣苗栗
    地方法院檢察署檢察官現場勘驗之照片及筆錄附卷可稽，綜上本件實係被告在駛
    入苗二十七線時因未到路口中央即提前轉彎，致未能發現ＰＷＵ─五０六號重機
    車自苗二十七線駛出，而在該路口為ＰＷＵ─五０六號重機車所撞。此外，台灣
    省竹苗區車輛行車事故鑑定委員八十七年九月十日竹鑑字第八七六六六號函及台
    灣省車輛行車事故覆議鑑定委員會八十八年三月五日交覆字第八七一五九四號函
    雖認被告有過失固非無見，然該二函認ＰＷＵ─五０六號重機車係自公館往銅鑼
    方向行駛，顯係忽略被告之自用小貨車之撞擊點係在左側車門，是該二份鑑定報
    告容有誤會，此外並有道路交通事故調查報告表、車輛毀損照片在卷可稽。而被
    害人吳德偉係因本件交通事故導致頭部外傷、腦挫傷、出血死亡，亦經台灣苗栗
    地方法院檢察署檢察官偕同法醫相驗屬實，製有勘驗筆錄、驗斷書及相驗屍體證
    明書可按。按汽車行至交岔路口，其行進轉彎應依左列規定：．．．四、左轉彎
    時應距交叉路口三十公尺前顯示方向燈或手勢，行至交岔路口中心處左轉並不得
    佔用來車道。道路交通安全規則第一百零二條第一項第四款定有明文，而被告依
    當時情形亦無不能注意情事，竟未注意，致釀成本件車禍，其過失情節至為明顯
    ，而被害人吳德偉確係因本件車禍死亡，已如前所述，則被告之過失行為與被害
    人之死亡結果間，有相當因果關係，故本件事證明確，被告犯行洵堪認定。
二、核被告甲○○所為，係犯刑法第二百七十六條第一項之過失致死罪。爰審酌被告
    之過失程度、所生之危害、肇事後未與被害人家屬達成和解，惟已受償保險理賠
    新台幣一百十五萬元，此情分別為被告及被害人家屬乙○○陳明在卷等一切情狀
    ，量處如主文所示之刑，並諭知易科罰金折算標準。
據上論斷，應依刑事訴訟法第二百九十九條第一項前段，刑法第二百七十六條第一項
，罰金罰鍰提高標準條例第一條前段、第二項，判決如主文。
本案經檢察官李殷財到庭執行職務。
中      華      民      國    八十九    年      四      月      十      日
                                    臺灣苗栗地方法院交通法庭
                                        法  官  姚  銘  鴻
右正本證明與原本無異。
如不服本判決，應於判決送達後十日內向本院提出上訴狀( 應附繕本 )，上訴於臺灣
高等法院台中分院。
                                        書記官  張  文  玲
中      華      民      國    八十九    年      四      月      十      日
附錄本案論罪科刑法條全文：
刑法第二百七十六條第一項：
一、因過失致人於死者，處二年以下有期徒刑、拘役或二千元以下罰金。


司法院資訊處製作；財團法人民間司法改革基金會備份。
